【裁判字號】    99,訴,1615
【裁判日期】    991230
【裁判案由】    違反臺灣地區與大陸地區人民關係條例等
【裁判全文】
臺灣臺南地方法院刑事判決              99年度訴字第1615號
公  訴  人  臺灣臺南地方法院檢察署檢察官
被      告  許秋萍
上列被告因違反臺灣地區與大陸地區人民關係條例等案件，經檢
察官提起公訴（99年度偵字第8145號），被告於準備程序進行中
，先就被訴事實為有罪之陳述，經本院合議庭裁定由受命法官獨
任進行簡式審判程序，並判決如下：
    主  文
許秋萍違反不得使大陸地區人民非法進入臺灣地區之規定，處有
期徒陸月，如易科罰金，以銀元參佰元即新臺幣玖佰元折算壹日
，減為有期徒刑參月，如易科罰金，以銀元參佰元即新臺幣玖佰
元折算壹日。緩刑貳年。
    事  實
一、許秋萍與其前夫王國正離婚後，為治療王國正之兒子王俋翔
    所罹患之血管瘤，經友人蔡春草之介紹，於民國90年6月10
    日帶王俋翔前往中華人民共和國福建省福州市尋找偏方，抵
    達後旋由蔡春草在大陸接機並安排許秋萍住進哀幸宜友人之
    住處，並認識大陸地區人民林性慰，林性慰向許秋萍表示欲
    以辦理假結婚之方式來臺打工賺錢，並答應到臺灣後一個月
    給許秋萍新臺幣1萬元作為酬勞。許秋萍明知林性慰係大陸
    地區人民，未經許可不得入境臺灣地區，且許秋萍與林性慰
    均知悉彼此間無結婚之真意，為使林性慰非法來台打工，許
    秋萍竟基於行使使大陸地區人民非法進入台灣地區及使公務
    員登載不實公文書之犯意，先於90年8月6日前往福建省福州
    市公證處虛偽辦理公證結婚登記，取得上開公證處核發之結
    婚公證書後，許秋萍隨於90年8月15日先行搭機返臺，再於
    90 年9月6日持上開結婚公證書及財團法人海峽交流基金會
    （下稱海基會）驗證之證明書等資料，自行至臺南市南區戶
    政事務所填寫結婚登記申請書，申請辦理其與大陸地區男子
    林性慰之結婚登記，因此使上開戶政事務所僅有形式審查權
    之承辦公務員陷於錯誤，於形式上審核後，將許秋萍與林性
    慰於90年8月6日結婚之不實事項，登載於其職務上所掌屬公
    文書之戶籍登記資料內，並據以核發戶籍謄本，而足以生損
    害於戶政機關對於戶政管理及戶籍登記資料維護之正確性；
    許秋萍旋即檢附上開登載不實之戶籍謄本等相關資料，推由
    不知情之旅行社代向內政部警政署入出境管理局（業於96年
    1 月2日改制為內政部入出國及移民署，以下仍稱入出境管
    理局）提出大陸地區人民進入臺灣地區旅行證申請書，申請
    大陸地區男子林性慰來臺，而行使上開戶籍謄本等資料，後
    經入出境管理局人員實質審核結果，未能發覺2人假結婚之
    實情，而核發林性慰之中華民國臺灣地區旅行證，使林林性
    慰得於同年11月27日持前開旅行證非法進入臺灣地區得逞。
    林性慰獲准來臺後，旋於翌日自行前往臺灣北部尋找工作而
    未再進入許秋萍家門，繼林性慰數度自行往返臺灣、大陸後
    ，於95年4月26日經警查獲非法逾期居留而遭遣返回大陸地
    區，始循線查獲上情。
二、案經臺南市警察局第六分局報告臺灣臺南地方法院檢察署檢
    察官偵查起訴。
    理  由
一、按本件被告許秋萍所犯為死刑、無期徒刑、最輕本刑3年以
    上有期徒刑以外之罪，亦非屬高等法院管轄之第一審案件，
    被告於準備程序進行中，先就被訴事實為有罪之陳述，經告
    知簡式審判程序之旨，並聽取檢察官、被告之意見後，本院
    合議庭依刑事訴訟法第273條之1第1項裁定進行簡式審判程
    序，是本案之證據調查，依同法第273條之2規定，不受同法
    第159條第1項、第161條之2、第161條之3、第163條之1，及
    第164條至第170條所規定證據能力認定及調查方式之限制，
    合先敘明。
二、上開犯罪事實，業據被告許秋萍於警詢、偵訊及本院審理時
    坦承不諱，復有證人員警李昱欣於偵查中之證述、王俋翔之
    護照資料影本、許秋萍與林性慰之入出國日期證明書、大陸
    地區人民進入臺灣地區旅行證申請書、大陸地區人民進入臺
    灣地區保證書、福建省福州市公證處出具之結婚證明書暨公
    證書、財團法人海峽交流基金會之證明書、結婚登記申請書
    、許秋萍與林性慰之個人戶籍資料、許秋萍之戶籍謄本、大
    陸地區人民資訊管理系統、大陸地區人民明細資料報表、調
    查筆錄等件在卷足資佐證，足認被告之自白與事實相符，應
    可採信。本案事證明確，被告犯行洵堪認定，應依法論罪科
    刑。
三、新舊法比較：
    被告行為後，臺灣地區與大陸地區人民關係條例第79條等條
    文業於92年10月29日修正公布，並於同年12月31日施行；又
    被告行為後，刑法第33條、第55條等條文亦於94年2月2日修
    正公布，並於95年7月1日施行。而按行為後法律有變更者，
    適用行為時之法律，但行為後之法律有利於行為人者，適用
    最有利於行為人之法律，現行刑法第2條第1項定有明文；此
    條規定乃規範行為後法律變更所生新舊法律比較適用之準據
    法，本身尚無比較新舊法之問題，應一律適用裁判時之現行
    刑法第2條規定以決定適用之刑罰法律，先予敘明。又刑法
    修正之比較新舊法，應就罪刑有關之共犯、未遂犯、想像競
    合犯、牽連犯、連續犯、結合犯，以及累犯加重、自首減輕
    暨其他法定加減原因與加減例等一切情形，本於統一性及整
    體性原則，綜其全部罪刑之結果而為比較；但上開規定所揭
    示之從舊從輕原則，規範目的在於避免惡化行為人法律地位
    ，致其受行為時無法預見之刑罰處罰，是此所指之「法律變
    更」，應係指因法律修正而「刑罰」有實質之更異而言（如
    構成要件或法律效果之變更），如新舊法處罰之輕重仍然相
    同，並無有利或不利之情形，即無適用上開規定為比較之餘
    地，自應依一般法律適用之原則，適用現行、有效之裁判時
    法論處（95年5月23日最高法院95年度第8次刑事庭會議決議
    、95年11月7日最高法院95年度第21次刑事庭會議決議意旨
    參照）。茲就與本件法律適用有關之條文，比較說明如下：
(一)、92年12月31日修正施行前之臺灣地區與大陸地區人民關係條
    例第79條第1項係規定：「違反第15條第1款規定者，處5年
    以下有期徒刑、拘役或科或併科新臺幣50萬元以下罰金」；
    修正後同條項則調高刑度上限，規定：「違反第15條第1款
    規定者，處1年以上7年以下有期徒刑，得併科新臺幣100萬
    元以下罰金」。比較新舊法之結果，以被告行為時之舊法即
    92 年12月31日修正施行前之規定較有利於被告，自應適用
    92年12月31日修正施行前之臺灣地區與大陸地區人民關係條
    例第79條第1項規定，予以論罪科刑。
(二)、被告行為後，刑法第33條第5款關於「罰金：1元以上」之規
    定，修正公布為「罰金：新臺幣1千元以上，以百元計算之
    」，故法定本刑中列有罰金刑者，其法定最低度罰金刑因之
    提高，涉及科刑規範之變更，自有新舊法比較之必要。比較
    結果，以舊法有利於行為人，應適用95年7月1日修正施行前
    規定，定其罰金刑部分之法定刑。
(三)、被告行為後，刑法第55條後段之牽連犯規定業經刪除，原屬
    牽連犯之數個犯罪行為，依新法即應數罪併罰，比較95年7
    月1日修正施行前刑法第55條後段之規定，可依裁判上一罪
    論處，顯然修正後之規定並未較有利於被告，應適用被告行
    為時即95年7月1日修正施行前刑法第55條後段牽連犯之規定
    ，從重論以一罪，較為有利於被告。
(四)、被告行為後，業已增訂刑法施行法第1條之1，並規定刑法分
    則編所定罰金刑之貨幣單位為新臺幣，及就分則編各具體條
    文之制訂或修正時間分別規範不同之罰金刑提高標準，是就
    現行刑法中有關於罰金刑處罰規定者，即有就新舊法比較之
    必要，惟經比較增訂之刑法施行法第1條之1與被告行為時之
    罰金罰鍰提高標準條例第1條、現行法規所定貨幣單位折算
    新臺幣條例第2條結果，二者規定適用之結果並無不同，自
    應適用裁判時之法律即刑法施行法第1條之1。
(五)、經綜合全部罪刑比較之結果，仍以95年7月1日修正施行前刑
    法有牽連犯之規定，且罰金刑之最低度額亦較新法為低，對
    被告較為有利，自應適用95年7月1日修正施行前刑法第33條
    第5款、第55條後段等規定予以論罪科刑。
(六)、再依被告行為時即95年7月1日修正施行前之刑法第41條第1
    項前段，及廢止前罰金罰鍰提高標準條例第2條之規定，易
    科罰金之折算標準應以銀元1百元以上、3百元以下即新臺幣
    3百元以上、9百元以下折算1日，依現行刑法同條項之規定
    ，易科罰金之折算標準則改為以新臺幣1千元、2千元、3千
    元折算1日；比較修正前後關於易科罰金折算標準之刑罰法
    律，當以95年7月1日修正施行前刑法之規定，較有利於被告
    ，應依刑法第2條第1項前段之規定，適用95年7月1日修正施
    行前刑法第41條第1項前段及廢止前罰金罰鍰提高標準條例
    第2條規定，諭知易科罰金之折算標準，併此敘明。
(七)、另刑法第74條關於緩刑之規定，亦於被告行為後修正施行，
    而是否適於緩刑，乃以裁判時而非行為時之情形評價，決定
    判決所處之刑是否以暫不執行為適當，是犯罪在新法施行前
    ，裁判在新法施行後，緩刑之宣告，則應適用新法即現行刑
    法第74條之規定（95年5月23日最高法院95年度第8次刑事庭
    會議決議意旨參照），亦附予敘明。
四、論罪科刑：
    核被告如事實欄所述使臺南市南區戶政事務所人員為不實之
    戶籍登記並進而持以向入出境管理局行使之行為，各係犯刑
    法216條、第214條之行使使公務員登載不實之公文書罪。又
    按修正前臺灣地區與大陸地區人民關係條例第79條第1項處
    罰違反同條例第15條第1款所定使大陸地區人民非法進入臺
    灣地區罪，凡非經合法手續進入者皆包含之，行為人使大陸
    地區人民以假結婚真入境之脫法方式，進入臺灣地區，即該
    當本罪，自不以偷渡進入為限，被告許秋萍與林性慰並無結
    婚真意，以假結婚之方式使林性慰得以申請入臺，以規避我
    國對大陸地區人民入境臺灣地區管制之行為，係違反修正前
    臺灣地區與大陸地區人民關係條例第15條第1款之規定，應
    依92年12月31日修正施行前同條例第79條第1項之使大陸地
    區人民非法進入臺灣地區罪論處。被告使公務員為不實登載
    後，復將登載不實之公文書持以行使，該使公務員登載不實
    之低度行為均為行使之高度行為所吸收，不另論罪。又被告
    所犯使大陸地區人民非法進入臺灣地區罪，與行使使公務員
    登載不實之公文書罪間，有方法、結果之牽連關係，應依95
    年7月1日修正施行前刑法第55條後段牽連犯之規定，從一重
    之使大陸地區人民非法進入臺灣地區罪論處（公訴人認2罪
    間為想像競合之關係應係有誤）。又起訴書雖未載明被告行
    使上開登載不實之戶籍資料申請林性慰之旅行證等犯罪事實
    ，然此部分與起訴部分之犯罪事實，有上述吸收關係及95年
    7月1日修正施行前刑法牽連犯之裁判上一罪關係，為起訴效
    力所及，本院自得併予審理，附此敘明。爰審酌被告以假結
    婚之方式，使大陸地區人民非法入境臺灣地區，損及國家之
    戶政機關、境管局對於戶籍管理及入出境人口管制之正確性
    ，並影響警政機關對治安之管理，殊為不該，惟念被告犯後
    坦承犯行，態度良好，犯罪手段尚屬和平，兼衡被告無刑事
    前案紀錄，有臺灣高等法院被告前案紀錄表在卷可參，素行
    尚可，暨被告目前須獨立扶養兒子之生活狀況等一切情狀，
    量處如主文所示之刑，並依95年7月1日修正施行前刑法第41
    條第1項前段及廢止前罰金罰鍰提高標準條例第2條規定，諭
    知易科罰金之折算標準。又被告上開犯行之犯罪時間係在96
    年4月24日以前，核與中華民國九十六年罪犯減刑條例第2條
    第1項第3款之減刑要件相符，應減其宣告刑二分之一，並依
    同條例第9條、95年7月1日修正施行前刑法第41條第1項前段
    及廢止前罰金罰鍰提高標準條例第2條之規定，諭知易科罰
    金之折算標準。末查被告未曾因故意犯罪受有期徒刑以上刑
    之宣告，有臺灣高等法院被告前案紀錄表1份在卷可按，其
    因一時失慮，偶罹刑典，犯後坦承犯行，深具悔意，經此偵
    審程序及刑之宣告之教訓後，應知戒慎，信無再犯之虞，本
    院因認其所受宣告之刑，以暫不執行為適當，爰併宣告如主
    文所示之緩刑期間，以勵自新，並觀後效。
據上論斷，應依刑事訴訟法第273條之1第1項、第299條第1項前
段，92年12月31日修正施行前臺灣地區與大陸地區人民關係條例
第79條第1項，刑法第11條前段、第2條第1項前段、第216條、第
214 條、第74條第1項第1款，95年7月1日修正施行前刑法第55條
後段、第41條第1項前段，刑法施行法第1條之1第1項、第2項前
段，廢止前罰金罰鍰提高標準條例第2條，中華民國九十六年罪
犯減刑條例第2條第1項第3款、第7條、第9條，判決如主文。
本案經檢察官黃郁如到庭執行職務。
中    華    民    國    99    年    12    月    30    日
                  刑事第八庭  法  官  蔡奇秀
以上正本證明與原本無異。
如不服本判決應於收受本判決後10日內向本院提出上訴書狀，並
應敘述具體理由。其未敘述上訴理由者，應於上訴期間屆滿後20
日內向本院補提理由書狀（均須按他造當事人之人數附繕本）「
切勿逕送上級法院」。
                              書記官  蕭伊舒
中    華    民    國    99    年    12    月    30    日
附錄論罪科刑法條：
臺灣地區與大陸地區人民關係條例第15條第1款
（禁止行為）
下列行為不得為之：
一、使大陸地區人民非法進入臺灣地區。
修正前臺灣地區與大陸地區人民關係條例第79條第1項
（罰則）
違反第15條第1款規定者，處5年以下有期徒刑、拘役或科或併科
新臺幣50萬元以下罰金。
中華民國刑法第214條
（使公務員登載不實罪）
明知為不實之事項，而使公務員登載於職務上所掌之公文書，足
以生損害於公眾或他人者，處3年以下有期徒刑、拘役或5百元以
下罰金。
中華民國刑法第216條
（行使偽造變造或登載不實之文書罪）
行使第210條至第215條之文書者，依偽造、變造文書或登載不實
事項或使登載不實事項之規定處斷。

司法院資訊處製作；財團法人民間司法改革基金會備份。
